臺灣高等法院交通事件裁定　　　　　　　　　　　　九十三年度交抗字第九○六號
　　抗　告　人
　　即受處分人　甲○○
右抗告人因違反道路交通管理處罰條例案件，不服臺灣板橋地方法院中華民國九十三
年十月二十九日，九十三年度交聲字第八四二號裁定（原處分案號：板監違字第裁四
一－Ｄ九Ａ一六五一七八號），提起抗告，本院裁定如左：
    主  文
抗告駁回。
    理  由
一、按機器腳踏車駕駛人或附載座人未依規定戴安全帽者，處駕駛人新臺幣（下同）
    五百元罰鍰，道路交通管理處罰條例第三十一條第六項定有明文。又汽車駕駛人
    駕駛車輛未隨身攜帶駕駛執照者，處三百元以上六百元以下罰鍰，並責令補辦登
    記、補照、換照或禁止駕駛，同條例第二十五條第三款亦有規定。
二、查原處分機關交通部公路總局臺北區監理所板橋監理站民國九十三年七月一日板
    監違字第裁四一－Ｄ九Ａ一六五一七八號違反道路交通管理事件裁決書以抗告人
    即受處分人甲○○，於民國八十九年六月十日十六時五十五分許，駕駛車牌號碼
    為ＡＳＮ－三六○號之重型機車，在桃園縣大溪鎮臺三線永福所前，未帶駕照（
    持駕照正本核驗）及機車駕駛人未戴安全帽，經桃園縣警察局大溪分局南雅派出
    所警員鄧津貴舉發，原處分機關依道路交通管理處罰條例第二十五條第三款、第
    三十一條第六項規定，裁處受處分人罰鍰新臺幣一千一百元。受處分人不服聲明
    異議，經原審以異議無理由，裁定駁回。
三、受處分人抗告意旨略以：一道路交通管理處罰條例第三十一條第六項之立法理由
    中，是依據肇事結果統計及醫學分析而訂立，雖出自善意，但亦不可違反個人自
    由，及憲法總綱第二十三條；二駕駛人若頭部受傷嚴重，會因健保轉嫁效應，增
    加全民負擔，應由健保局說明，非交通單位之業務，且健保局也未要求交通單位
    制定規定來要求騎機車要載安全帽；三如有必要其會依大法官審理案件法向司法
    院提出聲請解釋；四拒簽罰單、拒收罰單、行照、駕照乙事，是其即時抗議行為
    ，如有錯，何為正確的抗議行為；五未隨身攜帶行照、駕照之事，實非其故意違
    法，希望能體恤民情，撤銷不罰，日後自當謹慎不再犯錯云云。經查：(一)本件受
    處分人於民國八十九年六月十日十六時五十五分許，在桃園縣大溪鎮臺三線永福
    派出所前，未帶駕照及機車駕駛人未戴安全帽，經桃園縣警察局大溪分局南雅派
    出所警員鄧津貴當場攔停舉發，且受處分人拒絕在舉發通違反道路交通管理事件
    通知單上簽名之情，有桃園縣政府警察局舉發違反道路交通管理事件通知單乙紙
    在卷可稽；而抗告人亦不否認其於前揭時、地行經該處有前揭違規行為，並經警
    攔停開單舉發之事實，故受處分人確有該等違反道路交通管理處罰條例之事實，
    應堪認定。受處分人抗告意旨空言指稱道路交通管理處罰條例第三十一條第六項
    之立法理由有違反個人自由，及憲法總綱第二十三條之嫌云云，並不足採。(二)受
    處分人於原審已自承其於八十九年六月四日經警另案舉發時（原審法院九十三年
    度交聲字第八四○號），該案舉發警員曾將其行車執照及駕駛執照返還異議人，
    然為異議人所拒收，核與該案證人陳柏宏即舉發警員之證述相符（見該案九十三
    年十月二十日訊問筆錄），受處分人顯因可歸責於其自身因素，致未隨身攜帶駕
    駛執照，即無疑義，受處分人辯稱其未隨身攜帶行照、駕照之事，實非其故意違
    法云云，亦非可採。
四、原審認原處分機關據以援引上開規定，裁處受處分人罰鍰新臺幣一千一百元，並
    無不當，而駁回受處分人異議之聲明，經核並無不合，本件抗告為無理由，應予
    駁回。
據上論斷，應道路交通管理處罰條例第八十九條，道路交通案件處理辦法第二十六條
，刑事訴訟法第四百十二條，裁定如主文。
中　　　華　　　民　　　國　　九十三　　年　　 十二 　　月　　　十　　　日
                              臺灣高等法院交通法庭
                                 審判長法  官   趙　功  恆
                                       法  官   鄧  振  球
                                       法  官   李  春  地
右正本證明與原本無異。
不得再抗告。
                                       書記官   柳  秋  月
中　　　華　　　民　　　國　　九十三　　年　　 十二 　　月　　 十三 　　日
